ACORDAO-COMPLETO-2356047

ACÓRDÃO 8808/2019 ATA 31/2019 - PRIMEIRA CÂMARA

VISTOS, relatados e discutidos estes autos em que se apreciam pensões civis instituídas no âmbito da Universidade Federal de Goiás,
ACORDAM os Ministros do Tribunal de Contas da União, reunidos em sessão da Primeira Câmara, diante das razões expostas pelo Relator, e com fundamento no art. 71, incisos III e IX, da Constituição Federal de 1988, c/c os arts. 1º, inciso V, 39, inciso II, e 45 da Lei 8.443/1992, e ainda com os arts. 260, § 1º, 261, caput e § 1º, e 262 do Regimento Interno/TCU, em:
9.1. considerar ilegais as pensões civis instituídas por Francisco das Chagas Costa dos Santos (XXX.523.431-XX) , Manoel Passos de Castro (XXX.454.441-XX) e Ivo Pinto de Melo (XXX.443.281-XX) , negando o registro ao ato correspondente;
9.2. dispensar o ressarcimento das quantias indevidamente recebidas de boa-fé (enunciado 106 da súmula da jurisprudência predominante do TCU) ;
9.3. determinar à Universidade Federal de Goiás que:
9.3.1. no prazo de 15 (quinze) dias, faça cessar os pagamentos decorrentes dos atos ora considerados ilegais, sob pena de responsabilidade solidária da autoridade administrativa omissa;
9.3.2. no prazo de 30 (trinta) dias, emita novos atos que contemplem a correção, nos proventos dos interessados, do valor da parcela decorrente da incorporação de quintos de FC, considerando, como critério de cálculo, o comando previsto no item 9.1.2 do Acórdão 835/2012-TCU-Plenário;
9.3.3. no prazo de 15 (quinze) dias, dê ciência do inteiro teor desta deliberação aos interessados, esclarecendo-lhes que o efeito suspensivo proveniente da interposição de recurso não os eximem da devolução dos valores percebidos indevidamente após a notificação sobre o presente acórdão, em caso de não provimento do recurso porventura impetrado;
9.3.4. no prazo de 30 (trinta) dias, informe ao TCU as medidas adotadas, sem prejuízo de encaminhar comprovante sobre a data em que os interessados tomaram conhecimento do contido no item anterior;
9.4. dar ciência deste acórdão à Universidade Federal de Goiás.

Atos de pensão civil.

Primeira Câmara

Universidade Federal de Goiás.

3. Interessados: Janethe Alves de Amorim (XXX.430.741-XX); Maria Alves Queiroz dos Santos (XXX.682.751-XX); Silnea Victoria de Castro (XXX.401.091-XX); Suzete Ludovico de Melo (XXX.796.801-XX).

13.1. Ministros presentes: Walton Alencar Rodrigues (Presidente), Benjamin Zymler e Bruno Dantas (Relator).
13.2. Ministro-Substituto convocado: Augusto Sherman Cavalcanti.

ACORDAO-COMPLETO-2518150

Acórdão 59/2022 - Primeira Câmara

ACORDAO-COMPLETO-2381035

Acórdão de Relação 12732/2019 - Primeira Câmara

Acórdão de Relação

BRUNO DANTAS

Cuidam os autos de pensões civis instituídas no âmbito da Universidade Federal de Goiás. Em exame do feito, a Secretaria de Fiscalização de Pessoal produziu o acervo instrutivo que compõe a peça 30 dos autos, que contou com a anuência do corpo diretivo daquela unidade (peça 31) e do qual colaciono o seguinte excerto:
"EXAME TÉCNICO
Encaminhamentos anteriores
6.	Por meio da diligência expedida à entidade (peça 01) , solicitaram-se informações/documentação com o fito de sanear os autos. À peça 4, consta a resposta da Unidade Jurisdicionada.
7.	Às peças 6 a 9, constam Ofícios de oitiva às beneficiárias dos instituidores objeto destes autos, a fim de apresentassem esclarecimentos a respeito de irregularidade nos proventos. Às peças 10-12 e 17 constam os respectivos avisos de recebimentos.
8.	Às peças 14 e 16, constam, respectivamente, as manifestações das Sras. SUZETE LUDOVICO DE MELO (instituidor IVO PINTO DE MELO) e MARIA ALVES QUEIROZ DOS SANTOS (instituidor Francisco das Chagas Costa dos Santos) . Não consta acostada aos autos a defesa das Sras. JANETHE ALVES DE AMORIM e SILNEA VICTORIA DE CASTRO (instituidor MANOEL PASSOS DE CASTRO) .
9.	Destarte, os autos estão aptos a ser instruídos no mérito. 
Exame das constatações
10.	A seguir, analisar-se-á, para cada instituidor, o respectivo ato de pensão civil.
Em relação ao Sr. FRANCISCO DAS CHAGAS COSTA DOS SANTOS
11.	Em 15/11/2007 o instituidor, Sr. FRANCISCO DAS CHAGAS COSTA DOS SANTOS, faleceu, o que habilitou a Sra. MARIA ALVES QUEIROZ DOS SANTOS (viúva) ao percebimento de pensão.
12.	O ato inicial (10791108-04-1998-000176-3) de aposentadoria do instituidor foi apreciado pela legalidade, conforme Acórdão 1325/2003-TCU-Segunda Câmara, relator Ministro Guilherme Palmeira (Processo Processo 007.679/2003-0) . O ato de alteração (10791108-04-2006-000123-0) foi considerado 'prejudicado por perda de objeto', conforme Acórdão 1582/2008-TCU-Segunda Câmara, relator Ministro Aroldo Cedraz (Processo Processo 004.858/2008-8) .
13.	Como o instituidor faleceu após a promulgação da EC 41/2003, ao benefício pensional aplicam-se os reajustes do RGPS e o redutor de 30% para os valores que excedem o teto do RGPS.
14.	Em consulta as rubricas cadastradas no ato, verifica-se que duas rubricas judiciais compuseram a base de cálculo do benefício pensional ('DEC JUD TRANS JUG' - 5/5 FC 6 e 'D.J.N TRANS JUG (GED) ') , o que será objeto de análise a seguir.
'DEC JUD TRANS JUG' - 5/5 FC 6
14.1	O valor devido a título de incorporação de 5/5 FC 6, nos termos da Jurisprudência do TCU, seria de R$ 3.975,72, em vez de R$ 8.206,16, conforme registrado no ato. Nestes termos, citam-se os Acórdão 835/2012-TCU-Plenário e 1.915/2012-TCU-Plenário, ambos de relatoria do Ministro Augusto Nardes.
14.2	Em sua manifestação à peça 16, a beneficiária afirma que o valor já foi objeto de ajuste em fev/2015, por ocasião do cumprimento do Acórdão 835/2012-TCU-Plenário (vide peça 16, pg. 8) .
'D.J.N TRANS JUG (GED) '
14.3	A rubrica em menção perdurou no contracheque paradigma do instituidor até nov/2008 (peça 18) .  Desta forma, como a rubrica em menção foi excluída do contracheque paradigma do instituidor, os proventos da beneficiária deveriam ter sido revisados.
15.	Diante disto, os proventos do instituidor cadastrados no ato deveriam ser readequados, de forma a excluir a rubrica decorrente de 'GED' e redução no valor da rubrica referente a 'quintos'. 
16.	Assim, o benefício de partida para cálculo dos proventos, em vez de resultar no valor de R$ 14.671,45, deveria ser de R$ 9.470,95. Atualmente, este valor reajustado é de R$ 14.580,31. Destarte, o valor pago (R$ 16.375,72) é superior ao devido (R$ 14.580,31) .
17.	Assim, caberá proposta de apreciação do ato pela ilegalidade.
Em relação ao instituidor Sr. IVO PINTO DE MELO
18.	Em 20/5/2008, o instituidor, Sr. IVO PINTO DE MELO, faleceu; o que habilitou a Sra. SUZETE LUDOVICO DE MELO (viúva) ao percebimento de pensão.
19.	O ato de aposentadoria do instituidor foi apreciado pela legalidade, conforme Processo Processo 852.376/1997-9.
20.	Como o instituidor faleceu após a promulgação da EC 41/2003, ao benefício pensional aplicam-se os reajustes do RGPS e o redutor de 30% para os valores que excedem o teto do RGPS.
21.	Em consulta as rubricas cadastradas no ato, verifica-se que rubrica judicial compôs a base de cálculo do benefício pensional, referente a incorporação de 'quintos'.
22.	O valor devido a título de incorporação de 5/5 FC 6, nos termos da Jurisprudência do TCU, seria de R$ 3.975,72, em vez de R$ 8.206,16, conforme registrado no ato. Nestes termos, citam-se os Acórdão 835/2012-TCU-Plenário e 1.915/2012-TCU-Plenário, ambos de relatoria do Ministro Augusto Nardes.
23.	Em sua manifestação à peça 14, a beneficiária afirma que o valor já foi objeto de ajuste em fev/2015, por ocasião do cumprimento do Acórdão 835/2012-TCU-Plenário, sendo o valor reduzido de R$ 8.206,16 para R$ 6.003,09 (vide peça 14, pgs. 12 e 13) . Todavia, o valor reajustado (R$ 6.003,09) ainda estaria acima do devido (R$ 3.975,72) .
24.	Em consulta a memória de cálculo à peça 14, pg. 13, constata-se que houve inclusão de valor indevido ('GED') na base de cálculo de 'quintos'. É pacífico o entendimento do TCU de que a inclusão da parcela da GED no cálculo dos 'quintos de FC' é irregular, na medida em que tal gratificação foi instituída em data posterior à conversão dos quintos incorporados em VPNI (vide Acórdão TCU 1.283/2006-2ªC, relator Ministro Walton Alencar Rodrigues, e 4062/2014-1ªC, relator Ministro Benjamin Zymler) . Aliás, outro não é o posicionamento predominante na esfera judicial. Vejamos decisão do Superior Tribunal de Justiça (STJ) , na apreciação do REsp 549.899/RS:
ADMINISTRATIVO. SERVIDOR PÚBLICO. TRANSFORMAÇÃO DE FC'S INCORPORADAS PARA VANTAGEM PESSOAL NOMINALMENTE IDENTIFICADA. LEI Nº 9.527/97. MANUTENÇÃO DA FORMA DE REAJUSTE. INEXISTÊNCIA DE DIREITO ADQUIRIDO A REGIME JURÍDICO. INCLUSÃO DA GED NA BASE DE CÁLCULO DA VPNI. BIS IN IDEM. 1. Consoante pacífico entendimento das Cortes Superiores, não há direito adquirido a regime jurídico, não havendo que se falar em direito à manutenção dos critérios de reajustes de Funções Comissionadas transformadas em Vantagem Pessoal Nominalmente Identificada. Vantagem sujeita exclusivamente à atualização decorrente da revisão geral da remuneração dos servidores públicos federais. 2. O percentual incorporado da Gratificação de Estímulo à Docência, a teor do art. 6º da Lei nº 9.678/98, está sujeito aos índices de reajuste geral concedidos aos servidores públicos federais civis. Eventual inclusão na base de cálculo da VPNI configuraria bis in idem. 3. Recurso desprovido. (REsp 549.899/RS, Rel. Ministro JOSÉ ARNALDO DA FONSECA, QUINTA TURMA, julgado em 07/10/2004, DJ 08/11/2004 p. 272 - sem grifo no original) 
25.	Diante disto, os proventos do instituidor cadastrados no ato deveriam ser readequados, de forma a reduzir o valor devido a título de 'quintos' (de R$ 7.178,46 e R$ 1.027,70 para R$ 3.975,72) . Assim, o benefício de partida para cálculo dos proventos, em vez de resultar no valor de R$ 14.825,93, deveria ser de R$ 8.328,53. Atualmente, este valor reajustado é de R$ 15.820,56. Destarte, o valor pago (R$ 18.692,00) é superior ao devido (R$ 15.820,56) .
26.	Assim, caberá proposta de apreciação do ato pela ilegalidade.
Em relação ao instituidor Sr. MANOEL PASSOS DE CASTRO
27.	Constam nos autos, os atos de pensão números 10791108-05-2007-000111-8, 10791108-05-2007-000112-6 e 10791108-05-2007-000113-4.
28.	Em 04/01/2003, o instituidor, Sr. MANOEL PASSOS DE CASTRO, faleceu; o que habilitou as Sras. Janethe Alves de Amorim (na condição de viúva) e Silnea Victoria de Castro (na condição de filha interditada/inválida) ao percebimento de pensão.
29.	Os atos de aposentadoria do instituidor foram considerados 'prejudicados por perda de objeto', conforme Acórdão 5713/2009-TCU-Primeira Câmara, relator Ministro Augusto Nardes.
30.	Como o instituidor faleceu antes da promulgação da EC 41/2003, o benefício pensional guarda paridade e integralidade com o valor de remuneração dos servidores da ativa, preservado as vantagens de caráter pessoal, na cota-parte devido a cada beneficiária.
31.	Em consulta ao valor de referência para pagamento dos benefícios (contracheque paradigma do instituidor) e das beneficiárias à peça 20, pg. 8, constata-se o pagamento de rubrica judicial decorrente de quintos (peça 23) . De acordo com ato de aposentadoria número 10791108-04-2007-000110-0, o interessado teria direito à incorporação de 2/5 de CD-3 e 3/5 de FG-1; o que corresponderia à R$ 1.902,53, sendo R$ 951,26 para cada beneficiária, considerando a cota-parte de cada uma delas. 
32.	Atualmente, o valor pago sob a forma de 'quintos' está acima do devido, em virtude do valor de referência para pagamento dos benefícios (contracheque paradigma do instituidor) registrar duplicidade de pagamento de 'quintos' (duas rubricas para o mesmo fundamento - 'DECISAO JUDICIAL TRAN JUG AT.' - R$ 2.449,15 e 'VPNI ART.62-A LEI 8112/90 - AP'-R$ 160,76) ; totalizando R$ 2.609,91, quando deveria ocorrer um pagamento em rubrica única de R$ 1.902,53 (o que resultaria no valor de R$ 951,26 para cada beneficiária, de acordo com a sua cota-parte) , conforme exposto no item anterior. A tabela abaixo sintetiza o explanado.
	Referência para pagamento dos benefícios (contracheque paradigma do instituidor) - mar/2019

	Rubrica
	Valor (R$) 

	PROVENTO BASICO
	8.833,96

	ANUENIO-ART.244, LEI 8112/90 AP
	3.268,56

	DIF.PROV.ART.192 INC.II L.8112
	352,59

	DECISAO JUDICIAL TRAN JUG AT.¹
	1.902,53

	Total (A) 
	14.357,64

	Valor devido a cada beneficiária (B=1/2*A) 
	7.178,82

	Valor percebido por cada beneficiária - mar /2019

	DECISAO JUDICIAL TRANS JUG PEN
	1.224,57

	PENSAO CIVIL
	6.307,93

	Total ( C) 
	7.532,50

	Valor pago a maior para cada beneficiária (=C-D) 
	353,68

¹ Foi readequada para menor a rubrica 'DECISAO JUDICIAL TRAN JUG AT.' e excluída a rubrica 'VPNI ART.62-A LEI 8112/90 - AP', em virtude de estar em duplicidade com aquela.
33.	Cabe destacar que as beneficiárias foram instadas a se manifestar sobre a questão e não apresentaram esclarecimentos. Assim, caberá proposta de apreciação dos atos pela ilegalidade, em virtude de os proventos estarem sendo pagos acima do devido.
CONCLUSÃO
34.	Será proposto que os atos sejam apreciados pela ilegalidade, em virtude do pagamento das respectivas pensões acima do devido.
PROPOSTA DE ENCAMINHAMENTO
35.	Ante o exposto, propõe-se:
a) considerar ilegal e recusar registro aos atos abaixo nominados, com base nos arts. 71, inciso III, da Constituição Federal, 1º, inciso V, e 39, inciso II, da Lei 8.443/1992 e 260, § 1º, do Regimento Interno do Tribunal de Contas da União (TCU) ;
- instituidor FRANCISCO DAS CHAGAS COSTA DOS SANTOS, CPF XXX.523.431-XX, ato número 10791108-05-2008-000015-7, beneficiária MARIA ALVES QUEIROZ DOS SANTOS, CPF XXX.682.751-XX;
- instituidor IVO PINTO DE MELO, CPF XXX.443.281-XX, ato número 10791108-05-2008-000090-4, beneficiária SUZETE LUDOVICO DE MELO, CPF XXX.796.801-XX;
- instituidor MANOEL PASSOS DE CASTRO, CPF XXX.454.441-XX, atos número 10791108-05-2007-000111-8, 10791108-05-2007-000112-6 e 10791108-05-2007-000113-4; beneficiárias JANETHE ALVES DE AMORIM, CPF XXX.430.741-XX, e SILNEA VICTORIA DE CASTRO, CPF XXX.401.091-XX.
b) dispensar a devolução dos valores indevidamente recebidos até a data da ciência da UNIVERSIDADE FEDERAL DE GOIÁS do Acórdão que vier a ser proferido, com base no Enunciado 106 da Súmula da Jurisprudência do TCU;
c) esclarecer às interessadas que, no caso de não provimento de recurso eventualmente interposto junto ao TCU, deverão ser repostos os valores recebidos após a ciência do acórdão;
d) determinar à UNIVERSIDADE FEDERAL DE GOIAS, com base no art. 45 da Lei 8.443/1992, que:
d.1) faça cessar os pagamentos decorrentes dos atos impugnados, comunicando ao TCU, no prazo de quinze dias, as providências adotadas, nos termos dos art. 262, caput, do Regimento Interno do TCU, 8º, caput, da Resolução - TCU 206/2007;
d.2) cadastre novos atos, livres da irregularidade apontada, submetendo-os ao TCU no prazo de trinta dias, nos termos dos arts. 262, § 2º, do Regimento Interno do TCU e 19, § 3º, da Instrução Normativa - TCU 78/2018; 
d.3) informe às interessadas o teor do Acórdão que vier a ser prolatado, encaminhando ao TCU, no prazo de trinta dias, comprovante da data de ciência pelas respectivas interessadas, nos termos do art. 4º, § 3º, da Resolução - TCU 170/2004."
2.	O Ministério Público de Contas, representado nestes autos pelo Procurador Rodrigo Medeiros de Lima, manifestou-se de acordo com a proposta formulada pela secretaria especializada (peça 32) .
	É o relatório.

Maria Isabel Silva Dias (13.796/OAB-GO) e outros, representando Maria Alves Queiroz dos Santos e Suzete Ludovico de Melo.

Procurador Rodrigo Medeiros de Lima.

PENSÃO CIVIL. INCORPORAÇÃO DE função (quintos), com base no que dispunha a PORTARIA-MEC 474/1987. inobservância dos parÂmetros FIRMADOS NO ACÓRDÃO 835/2012-TCU-PLENÁRIO. irREGULARIDADE DA rubrica JUDICIAL. ilegalidade doS atoS. determinações. CIÊNCIA.

PENSÃO CIVIL (PCIV)

Secretaria de Fiscalização de Pessoal (Sefip).

Cuidam os autos de pensões civis instituídas no âmbito da Universidade Federal de Goiás.
2.	Conforme consta do relatório precedente, a Sefip, com o apoio do Parquet especializado, manifestou-se pela ilegalidade das presentes concessões em razão do pagamento de gratificação pelo exercício de função (quintos) em valor acima do devido.
3.	Preliminarmente, registro que, diante da perspectiva de apreciação pela ilegalidade dos atos e tendo em vista que ele foi disponibilizado ao TCU há mais de cinco anos, foi oferecida a oportunidade prévia de uso das garantias da ampla defesa e do contraditório, nos termos preconizados no Acórdão 587/2011-TCU-Plenário. Assim, a secretaria especializada realizou o chamamento dos interessados para que se manifestassem sobre as falhas detectadas.
4.	De pronto, verifico que a análise produzida pela secretaria especializada tem por base amplo e convincente arrazoado que merece acolhimento, razão pela qual adoto aqui, como razões de decidir, os fundamentos ali sustentados, sem prejuízo das seguintes considerações.
5.	No que se refere aos quintos auferidos com base na Portaria-MEC 474/1987, este Tribunal tem entendimento pacificado no sentido de que é legítima sua incorporação, ressalvando, contudo, que os parâmetros de cálculo ali fixados somente se aplicam até o advento da Lei 8.168/1991, que fixou novas bases de retribuição para as antigas Funções Comissionadas (FC's) previstas na sobredita portaria, transformando-as em Funções Gratificadas (FG's) e Cargos de Direção (CD's) .
6.	Por conseguinte, tampouco se admite a inclusão, na base de cálculo da vantagem, de reajustes e rubricas criadas posteriormente à Lei 8.168/1991, uma vez que não se reconhece direito adquirido a regime de vencimentos, conforme jurisprudência do Supremo Tribunal Federal (RE 241.884/ES) .
7.	Seguindo essa intelecção, cumpre salientar o entendimento sedimentado nos termos do Acórdão 835/2012-TCU-Plenário, ocasião em que foram fixados os seguintes parâmetros para o cálculo da incorporação aqui discutida:
"9.1.1. para os servidores que não ajuizaram ações judiciais ou para os que o fizeram mas não lograram êxito, em decisão transitada em julgado, efetue o pagamento das parcelas de quintos com amparo na Portaria MEC nº 474/87, desde que tenham iniciado o seu exercício até 31/10/1991, sob a forma de VPNI, ajustando-se o valor da parcela ao que era devido em 1º/11/1991, data de eficácia da Lei nº 8.168/1991, devidamente atualizado, desde então, exclusivamente pelos reajustes gerais concedidos ao funcionalismo, conforme preceitua o § 1º do art. 15 da Lei nº 9.527/1997;
9.1.2. para os servidores que obtiveram decisões judiciais favoráveis transitadas em julgado, confirmadas em grau de recurso, recalcule os quintos de FCs adequando o valor nominal às condições deferidas na sentença, de modo que a quantia inicial seja apurada na data da publicação do provimento jurisdicional de 1º grau e, a partir daí, transformada em VPNI, atualizada exclusivamente pelos reajustes gerais concedidos ao funcionalismo, conforme preceitua o § 1º do art. 15 da Lei nº 9.527/1997."
8.	Nos casos das pensões instituídas por Francisco das Chagas Costa dos Santos, Manoel Passos de Castro e Ivo Pinto de Melo, a parcela relativa aos quintos está em desacordo com a sobredita intelecção, conforme demonstrado no relatório precedente. Aliás, no caso da pensão instituída por Ivo Pinto de Melo, além de não terem sido observados os parâmetros do Acórdão 835/2012-TCU-Plenário, verifica-se a inclusão da Gratificação de Estímulo à Docência no Magistério Superior (GED) na base de cálculo dos quintos incorporados. Ocorre que essa vantagem foi criada por força da Lei 9.678/1998, ou seja, em data posterior à transformação da parcela de quintos em VPNI, momento a partir do qual sequer se admitem novas incorporações, independentemente da existência de decisões administrativas ou judiciais transitadas em julgado, conforme entendimento lapidado pelo Supremo Tribunal Federal nos autos do RE 638.115, cuja ementa apresentou o seguinte teor:
"Embargos de declaração no recurso extraordinário. 2. Repercussão Geral. 3. Direito Administrativo. 4. Servidor público. 5. Incorporação de quintos decorrente do exercício de funções comissionadas no período compreendido entre a edição da Lei 9.624/1998 e a MP 2.225-48/2001. Impossibilidade. 6. Cessada a ultratividade das incorporações em qualquer hipótese, seja decorrente de decisões administrativas ou de decisões judiciais transitadas em julgado. RE-RG 730.462, Rel. Min. Teori Zavascki. 7. Ausência de omissão, contradição ou obscuridade. 8. Embargos rejeitados."
9.	Nesse cenário, considerando que a pensão instituída por Ivo Pinto de Melo guarda paridade com sua ficha financeira, o valor incorreto consignado a título de quintos repercute integralmente nos proventos da pensionista, o que impõe a ilegalidade da concessão.
10.	Em relação às pensões instituídas por Francisco das Chagas Costa dos Santos e Manoel Passos de Castro, referidos benefícios foram calculados com fundamento no art. 40, § 7º, inciso I, da Constituição Federal, com a redação dada pela Emenda Constitucional 41/2003, c/c o art. 2º, inciso I, da Lei 10.887/2004, qual seja: pensão por morte, com valor do benefício igual à totalidade dos proventos percebidos pelo aposentado na data anterior à do óbito, até o limite máximo estabelecido para os benefícios do regime geral de previdência social, acrescido de setenta por cento da parcela excedente a este limite. Por esse fundamento, as pensões são pagas na forma de parcela única e reajustadas na mesma data e índice em que se der o reajuste dos benefícios do regime geral de previdência social, nos termos do § 8º do art. 40 da Constituição Federal, com a redação dada pela Emenda Constitucional 41/2003, regulamentado pelo art. 15 da Lei 10.887/2004.
11.	Assim, o valor incorreto consignado a título de quintos integrou irregularmente a base de cálculo dos benefícios instituídos por Francisco das Chagas Costa dos Santos e Manoel Passos de Castro, valor que repercute, mês a mês, nos proventos das pensionistas, com o agravante de incidirem-lhe, anualmente, os reajustes dos índices previdenciários, o que conduz à ilegalidade dos atos, tal como defendido pela secretaria especializada.
12.	Em tempo, tenho por pertinente a dispensa dos valores indevidamente recebidos de boa-fé, nos termos do enunciado 106 da Súmula da jurisprudência predominante do TCU.
	Em face do exposto, voto por que o Tribunal adote a deliberação que ora submeto à apreciação desta Primeira Câmara.
TCU, Sala das Sessões Ministro Luciano Brandão Alves de Souza, em 3 de setembro de 2019.
Ministro BRUNO DANTAS
Relator